臺灣高等法院臺中分院民事判決　　　93年度上字第288號
上　訴　人　丙○○　　住台中市○○路○段二六九號十二樓之
　　　　　　　　　　　　一
訴訟代理人　林永山律師
被　上訴人　三信商業銀行股份有限公司
　　　　　　　　　　　設台中市○區○○路三二之一號
法定代理人　丁○○　　住同上
訴訟代理人　乙○○　　住台中市市○路五九號
上列當事人間請求清償借款事件，上訴人對於中華民國93年8月
23日臺灣臺中地方法院93年度訴字第1272號第一審判決提起上訴
，本院於民國94年5月11日言詞辯論終結，茲判決如下：
    主  文
上訴駁回。
第二審訴訟費用由上訴人負擔。
    事實及理由
一、被上訴人主張：訴外人徐達鐘於民國（以下同）八十四年八
    月三十一日，邀同上訴人為連帶保證人，向被上訴人借款新
    臺幣（以下同）六百萬元（下稱系爭借款），借款期限自八
    十四年八月三十一日起至八十五年八月三十一日止，約定利
    息按被上訴人基本放款利率即年息百分之九點二七五加百分
　  之三．七五計算 (即年息百分十三．○二五)，應自借款日
    起，每一個月為一期，按期付息，本金到期還清，如有逾期
    繳納利息時，逾期在六個月以內者，按上開利率之百分之十
    ，超過六個月者，就超過部分，按上開利率之百分之二十計
    付違約金，並喪失期限利益，全部借款視同到期。詎徐達鐘
    未依約繳息，經被上訴人聲請臺灣臺中地方法院（下稱臺中
    地院）強制執行後，仍未獲清償，再經以火險退保及退股金
    沖抵部分本金及利息、違約金後，尚欠被上訴人本金二百五
    十五萬八千七百八十一元，及自八十八年三月二十三日起之
    利息與違約金。上訴人為徐達鐘本件借款之連帶保證人，自
    應負連帶清償責任，爰依消費借貸及連帶保證之法律關係，
    求為命：上訴人應給付被上訴人二百五十五萬八千七百八十
    一元，及自八十八年三月二十三日起至清償日止，按年利率
    百分之十三．○二五計算利息，暨自八十八年三月二十三日
    起至清償日止，按上開利率百分之二十計算違約金之判決。
二、上訴人則以：上訴人並未在連帶保證書上簽名蓋章，亦未與
    被上訴人達成連帶保證之意思合致，約定書及連帶保證書上
    所蓋印文，非其所有，縱連帶保證書之印文與約定書印文相
    符，亦不足以證明兩造間就連帶保證意思表示一致。又訴外
    人徐達鐘係長翊水電股份有限公司（以下稱長翊公司）之董
    事長，長翊公司於八十三年間以徐達鐘名義借款用於公司營
    運，上訴人為長翊公司股東，為徐達鐘向第一銀行借款擔任
    保證人，徐達鐘於八十四年八月三十一日借款時，上訴人已
    離職，並退出長翊公司之經營，自無擔任徐達鐘之保證人等
    語，資為抗辯。
三、被上訴人主張訴外人徐達鐘於八十四年八月三十一日向被上
    訴人貸得系爭借款，訴外人徐達鐘未依約繳納本息，依約已
    視為全部到期，經被上訴人聲請臺中地院八十六年度執辰字
    第五０二八號強制執行事件後，仍未獲清償，再經以火險退
    保及退股金沖抵部分本金及利息、違約金後，徐達鐘尚欠被
    上訴人本金二百五十五萬八千七百八十一元及自八十八年三
    月二十三日起之利息與違約金等事實，為兩造所不爭執，並
    有借據、呆帳登記簿、臺中地院九十一年度執辰字第九二七
    八號債權憑證、約定書影本各一件附卷可稽 (見原審卷十、
    十二、十三、五一頁)，堪信為真實。
四、上訴人於八十三年七月三十日在立約人對保簽章欄簽名，為
    上訴人所不爭執，且有該約定書在卷可憑（見原審卷四八、
    五一頁），據證人即當時辦理對保之被上訴人職員甲○○證
    述：一般對保程序，先確認到場立約人之真實身分後，再請
    立約人在約定書上簽名，並請其攜帶印章當場在約定書蓋章
    ，或由對保人代其蓋章，本件上訴人確有到場簽名，並由上
    訴人蓋章或由上訴人將印章交由其代為蓋章等語（見本院卷
    六九至七一頁），依日常經驗，金融機關辦理對保，要求被
    對保人親自簽名、用印為常態事實，而對保欄確經被對保人
    親自簽名，且於其上蓋用印章，衡諸常情應認該印章為被對
    保人所有。至被對保人承認對保欄簽名為真正，又主張未在
    對保時蓋章則非事理之常態。主張常態事實之當事人不負舉
    證責任，主張變態事實之當事人應負舉證之責，此為舉證責
    任分配之原則，上訴人既主張前開變態事實，自應由其負舉
    證之責。上訴人並未舉證證明，且無法舉證證明該印章係偽
    造，足認上訴人於八十三年七月三十日所立約定書上所載上
    訴人之簽名及上訴人印章所蓋之印文為真正。本院經比對八
    十三年九月十六日連帶保證書所蓋上訴人之印文與其所立約
    定書上之印文（見原審卷一一、五一頁），彼此間紋線均相
    符，其顯係同一印章所蓋用，自應認連帶保證書上訴人之印
    文為真正。
五、上訴人陳稱其為長翊公司股東，為徐達鐘為長翊公司董事長
    ，長翊公司以徐達鐘名義向第一銀行借款擔任保證人等語，
    而上開約定書上對保地點係在長翊公司，有約定書在卷可稽
    （見原審卷五一頁），上訴人簽立該約定書，確與其為長翊
    公司股東有關，上訴人本人又未向被上訴人借款，如上訴人
    簽立該約定書後，並無為徐達鐘擔任連帶保證人，則其何需
    簽立該保證書？證人甲○○證述：需辦理完對保手續後，始
    簽立保證之手續等語（見本院卷七一頁），是上訴人於八十
    三年七月三十日在約定書對保簽章後，再於八十三年九月十
    六日在連帶保證書蓋章，應無不符。按私文書經本人或其代
    理人簽名、蓋章者，推定為真正，民事訴訟法第三百五十八
    條第一項定有明文。連帶保證書之上訴人印文為真正，已如
    前述，自應推定連帶保證書之形式上為真正，應認上訴人於
    八十三年九月十六日簽立連帶保證書為真正。
六、上訴人抗辯連帶保證契約金額高達一千萬元，被上訴人為何
    不讓上訴人親自簽名，以杜日後糾紛，被上訴人又未能說明
    上訴人有何不能親自簽名之原因，僅憑連帶保證書與約定書
　　上印章相符，不能證明兩造間就系爭連帶保證契約意思合致
　  ，連帶保證契約並未成立等語。惟按如有用印章代簽名者，
    其蓋章與簽名生同等之效力，民法第三條第二項定有明文。
    本件上訴人連帶保證書之印文為真正，上訴人未能舉證證明
    該印章係遭他人盜蓋，縱該連帶保證契約之上訴人姓名非由
    上訴人所自寫，然依上開民法之規定，上訴人以印章代簽名
    ，其蓋章即與簽名生同等之效力，不因連帶保證書上之簽名
    非上訴人所為，而影響其效力。上訴人另抗辯其與世華銀行
    及大眾銀行往來之印鑑均非一般坊間電腦即時刻印之便章，
    而係較精細之印章，且上訴人曾於八十三年間為徐達鐘向第
    一銀行大里分行借款之連帶保證人，其時所用印章亦與系爭
    印章不同，同年間上訴人何須使用二個不同之印章，上述約
    定書及連帶保證書之印文非上訴人所有等語。惟一人同時擁
    有多數印章，實屬常見，且一般人為避免存款遭盜領，對銀
    行通提之留存印鑑會選用較精細之印章，事屬當然，尚難以
    前述之印文與上訴人於世華銀行及大眾銀行留存之印文或其
    於第一銀行大里分行簽訂連帶保證契約時所用印章不同，遂
    認上述印文非真正。是上訴人該項抗辯，亦不足取。又，上
    訴人抗辯其於八十三年間擔任徐達鐘第一銀行借款之保證人
    ，乃因徐達鐘當時係長翊公司之董事長，長翊公司以徐達鐘
    個人名義向銀行借款，上訴人於其時為長翊公司股東，故為
    徐達鐘保證，然徐達鐘向被上訴人借款時，上訴人業已退出
    長翊公司經營，上訴人自無須保證徐達鐘之債務等語，惟上
    訴人係基於何種原因擔任徐達鐘借款之連帶保證人，均不影
    響連帶保證契約之成立與效力，上訴人執此抗辯，不足採信
    。
七、上訴人另抗辯約定書日期為八十三年七月三十日，訴外人徐
    達鐘向上訴人借貸日期卻為八十四年八月三十一日，焉有被
    上訴人與連帶保證人對保後年餘始貸與借款之理等語。惟按
    保證人與債權人約定就債權人與主債務人間所生一定債之關
    係範圍內之不特定債務，預定最高限額，由保證人保證之契
    約，學說上稱為最高限額保證。此種保證契約如定有期間，
    在該期間內所生約定範圍內之債務，不逾最高限額者，均為
    保證契約效力所及；如未定期間，保證契約在未經保證人依
　　民法第七百五十四條規定終止或其他消滅原因以前所生約定
    範圍內之債務，亦同。本件約定書日期為八十三年七月三十
　　日，連帶保證契約成立於八十三年九月十六日，時間僅隔月
　  餘，依兩造連帶保證約定「立連帶保證書人丙○○等今向貴
    社（按即被上訴人，原名保證責任台中市第三信用合作社）
    連帶保證凡貴社持有徐達鐘之一切債務憑證以新台幣一千萬
    元為限額，保證人願與債務人負連帶償還保證責任」觀之。
    顯示上訴人負擔最高限額一千萬元之保證債務，徐達鐘於八
    十四年八月三十一日與被上訴人成立借貸契約，貸得系爭借
    款，係在該保證債務之範圍，上訴人又未通知被上訴人終止
    保證契約，自仍應依約定負連帶保證責任。
八、綜上所述，本件訴外人徐達鐘向被上訴人借款未依約清償，
    經強制執行並以火險退保及退股金沖抵部分本金及利息、違
　　約金後，尚欠被上訴人本金二百五十五萬八千七百八十一元
    ，及自八十八年三月二十三日起之利息與違約金。上訴人為
    徐達鐘系爭借款之連帶保證人，被上訴人依系爭借款契約與
    連帶保證契約，請求上訴人給付二百五十五萬八千七百八十
    一元，及自八十八年三月二十三日起至清償日止，按年息百
    分之十三．○二五計算利息，暨自八十八年三月二十三日起
    至清償日止，按上開利率百分之二十計算違約金，依法並無
    不合，應予准許。原審判決命上訴人如數給付，於法並無違
    誤，應予維持。上訴論旨，仍執前詞，指摘原判決不當，求
    予廢棄，為無理由，應予駁回。本件事證已臻明確，兩造其
    餘攻擊防禦方法及舉證，核與本件判決結果不生影響，無庸
    逐一論列，併此敘明。
據上論結，本件上訴為無理由，依民事訴訟法第四百四十九條第
一項、第七十八條，判決如主文。
中　　華　　民　　國　　94　　年　　5 　　月　　25　　日
                  民事第六庭    審判長法　官  吳火川
                                      法　官  吳惠郁
                                      法　官  饒鴻鵬
上列正本係照原本作成。
如對本判決上訴，須於收受判決送達後二十日內向本院提出上訴
書狀，其未表明上訴理由者，應於提出上訴後二十日內向本院提
出上訴理由書（須按他造人數附具繕本）。上訴時應提出委任律
師為訴訟代理人之委任狀。具有民事訴訟法第四百六十六條之一
第一項但書或第二項之情形為訴訟代理人者，另應附具律師及格
證書及釋明委任人與受任人有該條項所定關係之釋明文書影本。
                                      書記官　陳如慧
中　　華　　民　　國　　94　　年　　5 　　月　　30　　日
                                                      Ｈ
